【裁判字號】    92,上訴,248
【裁判日期】    920409
【裁判案由】    強盜等
【裁判全文】
臺灣高等法院臺中分院刑事判決                    九十二年度上訴字第二四八號
    上  訴  人
    即  被  告  庚○○
    指定辯護人  本院公設辯護人  丁○○
右上訴人因強盜等案件，不服臺灣南投地方法院九十一年度訴字第五五五號中華民國
九十一年十二月十六日第一審判決（起訴案號：臺灣南投地方法院檢察署九十一年度
偵字第二九四四號），提起上訴，本院判決如左：
      主  文
原判決關於庚○○部分撤銷。
庚○○連續竊盜，處有期徒刑肆月。又共同意圖為自己不法之所有，攜帶凶器，以強
暴至使不能抗拒，而取他人之物，處有期徒刑柒年貳月。扣案之安全帽壹頂沒收。應
執行有期徒刑柒年參月。扣案之安全帽壹頂。
    事  實
一、庚○○基於意圖為自己不法所有之概括犯意，於九十一年八月十五日上午十時許
    ，行經南投縣埔里鎮○○街一一八號前，見李謝淑蕙所有未懸掛車牌之輕型機車
    停放於路旁（引擎號碼為GRIB-335701號，車牌號碼為UFT-451號，車牌於八十五
    年十二月十二日失竊，迄未尋獲），機車上插有鑰匙一把，認有機可趁，隨即騎
    上機車發動引擎，竊取該機車，得手後供己騎用。嗣於同日下午十六時三十分許
    ，庚○○復承前之概括犯意，在南投縣埔里鎮○○街六十二號前，見戊○○所有
    之車牌號碼為OQD-981號重型機車，停放於路旁，機車上並插有鑰匙一把，隨即
    發動引擎，竊取戊○○所有上開機車一輛，得手後供己騎用。
二、庚○○與沈維權（經原審判處罪刑確定）二人因身無金錢供使用，沈維權提議強
    劫便利商店，庚○○同意，即基於共同意圖為自己不法所有之犯意，於九十一年
    八月十五日晚夜間二十二時十九分許，由庚○○騎乘上開竊得戊○○所有車牌號
    碼為OQD-981號重型機車搭載沈維權，前往南投縣埔里鎮○○路八十八之一號「
    中日便利商店」，推由庚○○騎機車在「中日便利商店」外把風接應。由沈維權
    頭戴全罩式安全帽，並持其所有客觀上具有危險性足以危害人之生命、身體之兇
    器檳榔刀一把（未扣案），進入店內。沈維權隨即走到店員丙○○身旁，以檳榔
    刀抵住丙○○之脖子，並推押丙○○前往櫃檯，喝令不得喊叫並要求丙○○打開
    收銀機，以此強暴之方法致丙○○不能抗拒，丙○○遵照其指示打開收銀機，沈
    維權立即伸手奪取收銀機內新台幣（以下同）一千八百五十元之現款，得手後隨
    即逃離便利商店，並由在外等候之庚○○騎乘上開重型機車搭載沈維權迅速逃逸
    現場，其所得之現金沈維權分得一千二百元，庚○○則分得六百五十元，並已花
    費。
三、嗣南投縣警察局埔里分局員警依被搶超商監視錄影帶之錄影，認行搶之人與沈維
    權相似，於同年八月十六日下午十七時三十分許，前往南投縣埔里鎮○○路○段
    三八三巷二十二號沈維權住處查訪，在沈維權住處旁，發現上開乙○○○失竊所
    有未懸掛車牌之輕型機車一輛，懷疑係沈維權行竊該機車，因至沈維權屋內要沈
    維權說明，在沈維權住處內之庚○○，於有偵查職權之人員或機關知其有上開竊
    犯行前，即供承其係行竊之人，嗣並接受裁判。警方並在上開沈維權之住處查扣
    得沈維權所有犯罪當時穿著之拖鞋一雙、衣服一件、褲子一件（另休閒鞋一雙）
    ；及庚○○所有犯罪當時所穿之衣服一件、褲子一件（被查獲時乃穿用）。沈維
    權並帶警方至埔里鎮媽祖廟附近草叢取出行搶時所戴之全罩式安全帽一頂。
四、案經南投縣警察局埔里分局報告台灣南投地方法院檢察署檢察官偵查起訴。
    理  由
一、右揭竊盜、強盜之犯罪事實，迭據上訴人即被告庚○○於警訊、偵訊、原審法院
    及本院審理時供承不諱。共犯沈維權亦迭次供承有如事欄所示之由被告騎機車載
    伊前往中日便利商店強劫財物之事實。核與證人即被害人丙○○、乙○○○、戊○○於警訊、偵訊時證述之情節相符；且有贓物認領保管單二紙、車輛竊盜、車
    牌失竊資料個別查詢報表查詢車輛認可資料一紙、九十一年八月十五日二十二時
    十九分至二十分中日便利商店被搶時之監視錄帶翻拍之照片五幀附卷可稽。被告
    沈維權所有犯罪當時所用之安全帽一頂、拖鞋一雙、衣服一件、褲子一件及庚○○所有犯罪當時所用之衣服一件、褲子一件扣案可憑。查扣之沈維權所有之全罩
    式安全帽、衣服、褲子、拖鞋均與監視錄影帶上行搶之人之穿著衣褲、拖鞋相符
    ，足證被告沈維權、庚○○之自白與事實相符，可以據為認定犯罪事實之證據。
    本件被告右揭犯行，事證明確，可以認定。
二、本件被告庚○○於有偵查職權之機關或人員知悉其有上開竊盜犯行前，即向南投
    縣埔里鎮○○路○段三八三巷二十二號沈維權住處查案之員警供稱其有上開竊盜
    犯行，業據證人即南投縣埔里警察分局偵查員己○○於本院結證明確，庚○○嗣
    並接受裁判，上開竊盜部分犯行，合於自首要件，應依自首規定減輕其刑。至強
    盜部分，係沈維權供出其與庚○○共同強盜後，被告庚○○始承認有此犯行，亦
    據己○○結證明白，被告強盜犯行，不合自首規定。
三、查共犯沈維權與被告庚○○強盜時，所攜帶之檳榔刀一支，客觀上足以對人之生
    命、身體、安全構成威脅，自為兇器。被告庚○○上開二次竊取機車之犯行，均
    核犯刑法第三百二十條第一項之普通竊盜罪，時間緊接，所犯構成要件相同，顯
    係基於概括犯意而為之，為連續犯，依刑法第五十六條規定，以一罪論並加重其
    刑。又庚○○與共犯沈維權所為之攜帶兇器強盜犯行，有刑法第三百二十一條第
    一項第三款之情形，核犯同法第三百三十條第一項之加重強盜罪。被告與沈維權
    間，有犯意聯絡及行為分擔，犯後並分得贓款，均為共同正犯。被告庚○○上開
    連續竊盜之行為及加重強盜之犯行，犯意各別，應分論併罰。竊盜部分，合於自
    首規定，應依法減輕其刑。扣案之全罩式安全帽係共犯沈維權所有，於強盜時戴
    用以掩飾容貌，業據沈維權供明，應依法宣告沒收。
四、１、被告連續竊盜部分，符合自首規定；原審判決認被告連續竊盜部分，不成立
    自首，認事尚有未洽。２、又被告及共犯沈維權強盜時所穿著之衣服、褲子、拖
    鞋及休閒鞋，係平時穿著之衣物，並非犯強盜罪直接使用之物，不能認係犯罪所
    用之物。原審認係被告等所有供犯罪所用之物，諭知沒收；且扣案之沈維權所有
    之休閒鞋一雙，並非犯強盜罪時所穿用，原審併予諭知沒收，亦有未洽。
五、被告上訴意旨指摘原審判決量刑過重，雖無理由。但原審判決有上開瑕疵，自應
    由本院將原審判決關於被告庚○○部分撤銷，自為判決。爰審酌被告不思以正當
    方法賺取金錢，貪逸惡勞，以暴力性手段，持凶器強盜財物，惡性非輕，惟念及
    被告犯後大致坦承犯行，尚有悔意等一切情狀，量處如主文所示之刑，並定應執
    行之刑，以資儆懲。扣案之安全帽一頂為共犯沈維權所有供犯罪所用之物，應併
    予宣告沒收。其餘休閒鞋一雙、拖鞋一雙、衣服二件、褲子二件雖分別為被告與
    共犯沈維權所有，但係平常穿著衣物，非直接供犯罪所用之物，不得諭知沒收，
    併此敘明。
據上論斷，應依刑事訴訟法第三百六十九條第一項前段、第三百六十四條、第二百九
十九條第一項前段，刑法第二十八條、第五十六條、第三百二十條第一項、第三百三
十條第一項、第六十二條前段、第五十一條第五款、第三十八條第一項第二款，罰金
罰鍰提高標準條例第一條，判決如主文。
本案經檢察官甲○○到庭執行職務。
中        華        民        國  九 十 二  年     四     月    九      日
                                  臺灣高等法院臺中分院刑事第九庭
                                        審判長法  官  趙  春  碧
                                              法  官  康  應  龍
                                              法  官  吳  重  政
右正本證明與原本無異。
加重強盜部分得上訴。
竊盜不得上訴。
如不服本判決應於收受送達後十日內向本院提出上訴書狀，其未敘述上訴之理由者並
得於提起上訴後十日內向本院補提理由書（均須按他造當事人之人數附繕本）。
                                              書記官  陳  文  琴
中        華        民        國  九 十 二  年     四     月    十      日
附錄法條：
中華民國刑法第三百二十一條第一項第三款
 (加重竊盜罪)
犯竊盜罪而有左列情形之一者，處六月以上五年以下有期徒刑：
三  攜帶兇器而犯之者。
中華民國刑法第三百三十條第一項
 (加重強盜罪)
犯強盜罪而有第三百二十一條第一項各款情形之一者，處五年以上十二年以下有期徒
刑。
中華民國刑法第三百二十條第一項
 (普通竊盜罪、竊佔罪)
意圖為自己或第三人不法之所有，而竊取他人之動產者，為竊盜罪，處五年以下有期
徒刑、拘役或五百元以下罰金。
                                                                        Ｋ


司法院資訊處製作；財團法人民間司法改革基金會備份。
